臺灣高等法院高雄分院刑事裁定　　　　 100年度交抗字第10號
抗　告　人
即受處分人　楊淑芳
上列抗告人因違反道路交通管理處罰條例聲明異議案件，不服臺
灣高雄地方法院中華民國99年12月17日裁定（99年度交聲字第33
43號），提起抗告，本院裁定如下：
    主  文
抗告駁回。
    理  由
一、原裁定意旨略以：(一)聲明異議意旨略以：異議人即受處分人
    楊淑芳所有車牌號碼326-ETR 重型機車，於民國99年1 月31
    日5 時11分許，經少年林安騎乘後搭載楊淑芳之女李育萱
    ，行經高雄市○○○○○路，雖有2 輛以上汽車共同在道路
    上競駛之違規行為，然異議人並非實際駕駛人，且李育萱之
    上開行為業經臺灣高雄少年法院於99年6 月22日以99年度少
    調字第550 號裁定交付法定代理人嚴加管教，行政機關竟對
    同一事實重複裁決，爰依法聲明異議請求撤銷原處分。(二)經
    查：1.異議人所有車牌號碼326-ETR 重型機車，於99年1 月
    31日5 時11分許，經少年林安騎乘後搭載楊淑芳之女李育
    萱，行經高雄市○○○○○路，有2 輛以上汽車共同在道路
    上競駛之違規行為，固為異議人所自承，復有高雄市政府交
    通局99年11月24日高市交裁字第裁32-B00000000號違反道路
    交通管理事件裁決書1 份在卷可參。2.異議人雖辯稱：本件
    違規事實並非異議人所為等語。然異議人並未於舉發違反道
    路交通管理事件通知單上指定之應到案日期即99年4 月7 日
    前向原處分機關告知本件實際違規駕駛人之姓名、身份證統
    一編號及住址等年籍資料乙情，有高雄市政府交通局99年12
    月8 日高市交裁字第0990054259號號函1 紙存卷可佐，且異
    議人亦非無從知悉該車之實際駕駛人之情事。故原處分機關
    根據違反道路交通管理事件統一裁罰基準及處理細則第24條
    之規定，進而依照道路交通管理處罰條例第85條第3 項「關
    於車輛駕駛人之處罰，如應歸責於車輛所有人者，處罰車輛
    所有人」之意旨，而處罰該重型機車之所有人即異議人，經
    核亦應無違法不當之處。至異議人認上開違規行為業經臺灣
    高雄少年法院裁定云云，惟少年事件處理法之立法目的，係
    以保障少年健全的自我成長，調整其成長環境，並矯治其性
    格為優先考量，非以報應少年或施以刑罰為宗旨，雖異議人
    之女李育萱因本件競駛飆車之危險駕駛行為，經臺灣高雄少
    年法院以99年度少調字第550 號裁定交付法定代理人嚴加管
    教，然此係為導正少年觸法或偏差行為，藉以收輔導、教育
    功效之保護處分，並非專門針對不法行為施以刑罰懲罰，具
    有制裁、應報作用之刑事法律處罰，自無行政罰法第26條所
    謂「一事不二罰」原則之適用餘地。是異議人上開所辯，亦
    無可採。(三)綜上，原處分機關以異議人所有上開車輛於前述
    時、地，有2 輛以上汽車共同在道路上競駛之違規行為明確
    ，依道路交通管理處罰條例第43條第3 項，處異議人即車輛
    所有人罰鍰45,000元，吊銷駕駛執照，並施以道安講習，於
    法即無不合，茲異議人以原處分為不當而聲明異議，請求本
    院撤銷原處分，為無理由，應予駁回等語。
二、抗告意旨略以：依照行政罰法第26條規定，應先處罰駕駛人
    林安，才能制止飆車行為，且抗告人即車主楊淑芳在收到
    違規單時，一直在等待警方移送公共危險罪之偵辦、判決結
    果，但卻於99年11月間收到交通局裁決書，以致拖到現在，
    抗告人為單親媽媽，請鈞院從輕發落云云。
三、按汽車駕駛人有2 輛以上之汽車在道路上競駛、競技者，處
    汽車駕駛人新臺幣3 萬元以上9 萬元以下罰鍰，並當場禁止
    其駕駛及吊銷其駕駛執照；次按汽車駕駛人有經以科學儀器
    取得證據資料證明其行為違規者，當場不能或不宜攔截製單
    舉發者，得逕行舉發；前項舉發，應記明車輛牌照號碼、車
    型等可資辨明之資料，以汽車所有人為被通知人製單舉發，
    道路交通管理處罰條例第7 條之2 、第43條第3 項分別定有
    明文。又按受違反道路交通管理事件之受處罰人，認為受舉
    發之違規行為，應可歸責於他人者，應於舉發違反道路交通
    管理事件通知單應到案日期前，檢附相關證據及應可歸責人
    相關證明文件，向處罰機關告知應歸責人，處罰機關應即另
    行通知應歸責人到案依法處理。逾期未依規定辦理者，仍依
    本條例各該違反條款規定處罰，道路交通管理處罰條例第85
    條第1 項亦定有明文。是以，如汽車所有人未於應到案日期
    前到案或雖於應到案日期前到案，而未告知處罰機關實際之
    違規駕駛人者，處罰機關仍應依道路交通管理處罰條例第7
    條之2 之規定，對車輛所有人加以處罰。
四、經查：
  (一)抗告人即異議人楊淑芳所有車牌號碼326-ETR 重型機車，於
    99年1 月31日5 時11分許，經少年林安騎乘後搭載抗告人
    楊淑芳之女李育萱，行經高雄市○○○○○路，有2 輛以上
    汽車共同在道路上競駛之違規行為，固為異議人所自承，復
    有高雄市政府警察局高市交警字第B00000000 號舉發違反道
    路交通管理事件通知單及高雄市政府交通局99年11月24日高
    市交裁字第裁32-B00000000號違反道路交通管理事件裁決書
    1 份在原審卷第9 頁、第3 頁可參；且抗告人之女李育萱因
    本件競駛飆車之公共危險事件，亦經臺灣高雄少年法院於99
    年6 月22日以99年度少調字第550 號裁定交付法定代理人嚴
    加管教，有該宣示筆錄1 份在原審卷第4 頁足憑。
  (二)抗告人雖仍抗辯：本件違規事實並非異議人所為，而係少年
    林安所駕駛等語。然按逕行舉發違反道路交通管理事件，
    經汽車所有人依通知單之應到案日期前到案，並告知違規駕
    駛人姓名、身份證統一編號及住址者，處罰機關應即另行通
    知違規駕駛人到案依法處理；逾應到案日期，處罰機關應依
    道路交通管理處罰條例第85條3 項規定處罰該汽車所有人，
    違反道路交通管理事件統一裁罰基準及處理細則第24條分別
    定有明文。而本件抗告人並未於舉發違反道路交通管理事件
    通知單上指定之應到案日期即99年4 月7 日前向原處分機關
    告知本件實際違規駕駛人之姓名、身份證統一編號及住址等
    年籍資料乙情，有高雄市政府交通局99年12月8 日高市交裁
    字第0990054259號號函1 紙在原審卷可佐，且抗告人之女李
    育萱與林安為上開公共危險事件之同案少年，抗告人亦陪
    同其女出庭，有該宣示筆錄在原審卷可稽，足見其亦知悉該
    車之實際駕駛人之情事。故原處分機關根據上開違反道路交
    通管理事件統一裁罰基準及處理細則第24條之規定，進而依
    照道路交通管理處罰條例第85條第3 項「關於車輛駕駛人之
    處罰，如應歸責於車輛所有人者，處罰車輛所有人」之意旨
    ，而處罰該重型機車之所有人即異議人，經核亦應無違法不
    當之處。
  (三)至抗告人認上開違規行為業經臺灣高雄少年法院裁定云云。
    惟少年事件處理法之立法目的，係以保障少年健全的自我成
    長，調整其成長環境，並矯治其性格為優先考量，非以報應
    少年或施以刑罰為宗旨，雖抗告人之女李育萱因本件競駛飆
    車之公共危險行為，經臺灣高雄少年法院以99年度少調字第
    550 號裁定交付法定代理人嚴加管教，然此係為導正少年觸
    法或偏差行為，藉以收輔導、教育功效之保護處分，並非專
    門針對不法行為施以刑罰懲罰，具有制裁、應報作用之刑事
    法律處罰，自無行政罰法第26條所謂「一事不二罰」原則之
    適用餘地。是其上開所辯，亦無可採。
五、抗告人所有上開車輛於前述時、地，有2 輛以上汽車共同在
    道路上競駛之違規行為明確，原處分機關依道路交通管理處
    罰條例第43條第3 項規定，處抗告人即車輛所有人罰鍰45,0
    00元，吊銷駕駛執照，並施以道安講習，於法即無不合。原
    審以抗告人違規事證明確，依道路交通管理處罰條例第第87
    條第2 項、道路交通案件處理辦法第19條之規定，裁定駁回
    抗告人之聲明異議，核無違誤。抗告人仍執陳詞，提起抗告
    ，並無理由，應予駁回。
六、據上論結，應依道路交通案件處理辦法第26條，刑事訴訟法
    第412 條，裁定如主文。
中    華    民    國   100    年    2     月    9     日
                刑事第二庭  審判長法  官  林正雄
                                  法  官  邱明弘
                                  法  官  黃壽燕
以上正本證明與原本無異。
不得再抗告。
中    華    民    國   100    年    2     月    9     日
                                  書記官  戴志穎